【裁判字號】    95,訴,2471
【裁判日期】    951003
【裁判案由】    毒品危害防制條例
【裁判全文】
台灣台中地方法院刑事判決              95年度訴字第2471號
公  訴  人  臺灣臺中地方法院檢察署檢察官
被      告  甲○○
                    國民
上列被告因毒品危害防制條例案件，經檢察官提起公訴（95年度
毒偵字第3047號），經本院合議庭裁定，由受命法官依法獨任進
行簡式審判程序判決如下：
    主  文
甲○○施用第一級毒品，累犯，處有期徒刑捌月，扣案之第一級
毒品海洛因壹包淨重○‧○三公克（空包裝重○‧三七公克），
沒收銷燬之；又施用第二級毒品，累犯，處有期徒刑肆月；應執
行有期徒刑拾壹月，扣案之第一級毒品海洛因壹包淨重○‧○三
公克（空包裝重○‧三七公克），沒收銷燬之。
    事  實
一、甲○○素行極為不佳，前曾犯違反麻醉藥品管理條例、竊盜
    、違反肅清煙毒條例、妨害公務、違反毒品危害防制條例、
    詐欺等罪，其中於民國（下同）九十三年間所觸犯詐欺罪，
    經本院判處有期徒刑二月，如易科罰金，以參佰元折算壹日
    確定，又於九十四年間觸犯竊盜罪，經本院判處有期徒刑四
    月，如易科罰金，以參佰元折算壹日確定，嗣經裁定定其應
    執行刑為有期徒刑五月，如易科罰金，以參佰元折算壹日確
    定，並於九十四年八月十日因縮短刑期執行完畢，甲○○又
    於九十三年間因施用第一級毒品海洛因案件，經本院裁定送
    觀察、勒戒後，認無繼續施用毒品之傾向，於九十四年三月
    二十二日釋放在案，並由臺灣臺中地方法院檢察署檢察官於
    九十四年三月二十九日以九十四年度毒偵緝字第四十一號為
    不起訴處分確定。詎仍不知戒絕，甲○○復於觀察、勒戒執
    行完畢釋放後五年內，基於施用第一級毒品海洛因之犯意，
    於九十五年六月二十三日下午十三時許，在臺中市東興市場
    內，以將第一級毒品海洛因摻在香煙內吸食其產生煙霧之方
    式施用第一級毒品海洛因一次。甲○○又另基於施用第二級
    毒品甲基安非他命之犯意，於九十五年六月二十三日下午十
    七時三十分許在台中市○○○路一七八號綽號「阿村」之友
    人住處，以將第二級毒品安非他命放置於玻璃管內其下以火
    燃燒吸食其產生煙霧之方式施用第二級毒品安非他命一次。
    嗣於九十五年六月二十四日下午十八時四十分許，員警接獲
    線報在臺中市○○區○○路二段一三八至一四○號前埋伏，
    見甲○○與游東龍形跡可疑加以盤查，當場自游東龍身上扣
    得第一級毒品海洛因二包（含袋重一點○公克）、第二級毒
    品甲基安非他命五包（含袋重一點六公克）（游東龍涉嫌施
    用毒品部分，另案經偵查中），另甲○○在四平派出所警詢
    時自皮包內交出第一級毒品海洛因一包淨重○‧○三公克（
    空包裝重○‧三七公克），始悉上情。
二、案經臺中市警察局第五分局報請臺灣台中地方法院檢察署檢
    察官偵查起訴。
    理  由
一、按除被告所犯為死刑、無期徒刑、最輕本刑為三年以上有期
    徒刑之罪或高等法院管轄第一審案件者外，於前條第一項程
    序進行中，被告先就被訴事實為有罪之陳述時，審判長得告
    知被告簡式審判程序之旨，並聽取當事人、代理人、辯護人
    及輔佐人之意見後，裁定進行簡式審判程序，刑事訴訟法第
    二百七十三條之一第一項定有明文。本件被告所犯係死刑、
    無期徒刑、最輕本刑為三年以上有期徒刑以外之罪，其於準
    備程序中就被訴事實為有罪之陳述，且經審判長告知被告簡
    式審判程序之旨，並聽取公訴人及被告之意見後，本院合議
    庭認為適宜而裁定由受命法官獨任進行簡式審判程序，合先
    敘明。
二、上揭事實，業據被告甲○○於本院審理時，坦承不諱，並有
    被告所有之第一級毒品海洛因一包淨重○‧○三公克（空包
    裝重○‧三七公克）扣案足資佐證，而該扣案之白色粉末一
    包，經囑託法務部調查局鑑定結果，確屬第一級毒品海洛因
    淨重○‧○三公克（空包裝重○‧三七公克）無訛，此有該
    局九十五年九月二日調科壹字第九五二三○○七九八○號鑑
    定通知書一份附卷可參。再被告為警查獲，經警採其尿液囑
    託詮昕科技股份有限公司鑑定結果，甲基安非他命及嗎啡均
    呈陽性反應，此有該公司九十五年七月六日第000000
    00號濫用藥物尿液檢驗報告一份附卷可稽，此外，復有相
    片六幀、現場圖、員警職務報告、前揭臺灣台中地方法院檢
    察署不起訴處分書及被告之刑案資料查註紀錄表、臺灣高等
    法院被告全國前案紀錄表各一紙附卷可稽，足認被告自白，
    核與事實相符，堪予採信，事證至臻明確，被告甲○○違反
    毒品危害防制條例犯行均洵堪認定。
三、按海洛因、安非他命分別係毒品危害防制條例第二條第二項
    第一款、第二款所定之第一級毒品、第二級毒品，不得非法
    施用，是核被告甲○○所為，係犯毒品危害防制條例第十條
    第一項、第二項之施用第一級毒品罪及施用第二級毒品罪。
    被告施用第一、二級毒品前後持有第一、二級毒品之低度行
    為，應分別為其施用第一、二級毒品之高度行為所吸收，均
    不另論罪。被告所犯施用第一級毒品、施用第二級毒品罪二
    罪之間，犯意各別，行為互殊，應予分論併罰。查被告甲○
    ○前曾於九十三年間觸犯詐欺罪，經本院判處有期徒刑二月
    ，如易科罰金，以參佰元折算壹日確定，又於九十四年間觸
    犯竊盜罪，經本院判處有期徒刑四月，如易科罰金，以參佰
    元折算壹日確定，嗣經裁定定其應執行刑為有期徒刑五月，
    如易科罰金，以參佰元折算壹日確定，並於九十四年八月十
    日因縮短刑期執行完畢，此有臺灣台中地方法院檢察署刑案
    資料查註紀錄表一份在卷可按，其於五年之內再犯有期徒刑
    以上之本罪，係屬累犯，均應依刑法第四十七條之規定，加
    重其刑。爰審酌被告甲○○犯罪之動機、目的、手段、品行
    極為不佳，詳如前述，此有台灣台中地方法院檢察署刑案資
    料查註紀錄表一份在卷可按，被告曾有施用毒品不良素行，
    經執行完畢後，仍不知警惕，再次施用毒品，經檢察官依初
    次勒戒、觀察後無繼續施用傾向為不起訴處分確定後，仍不
    知悔改警惕，猶繼續施用毒品不輟，情節非輕，有失政府制
    定毒品危害防制條例之立法美意，本不宜寬貸，惟此乃自戕
    且容易成癮之行為，從另一角度觀察，應視同病人看待，及
    犯後已坦承犯行，態度良好等一切情狀，分別量處如主文所
    示之刑，並定其應執行刑，以資懲儆。至於扣案之第一級毒
    品海洛因一包淨重○‧○三公克（空包裝重○‧三七公克）
    ，依毒品危害防制條例第二條第二項第一款之規定，屬第一
    級毒品，不問屬於犯人與否，爰依毒品危害防制條例第十八
    條第一項前段之規定，宣告沒收銷燬之。按行為後法律有變
    更者，適用行為時之法律。但行為後之法律有利於行為人者
    ，適用最有利於行為人之法律，修正後刑法第二條第一項定
    有明文。次按刑法第二條第一項所稱之法律，係指刑罰所依
    存之整體法律狀態，故法律有變更應指足以影響行為之可罰
    性與法律效果之法令因修正或廢止而有所變更而言。所以刑
    法法律變更概念，應界定在法律規定之改變，足以影響刑罰
    權判斷者而言，刑法總則之變更，自然會影響到個別犯罪之
    成立，乃至於法律效果之結構，自屬法律變更，應為新舊法
    之比較。而被告行為後，刑法第五十一條第五款已修正數罪
    併罰定其應執行者：「宣告多數有期徒刑者，於各刑中之最
    長期以上，各刑合併之刑期以下，定其刑期。但不得逾三十
    年。」，與舊法規定之數罪併罰定其應執行者：「宣告多數
    有期徒刑者，於各刑中之最長期以上，各刑合併之刑期以下
    ，定其刑期。但不得逾二十年。」之規定相較，自以舊法規
    定之定應執行刑之上限為二十年對行為人較為有利，此為影
    響行為人刑罰之法律效果，是被告行為後法律已有所變更，
    經比較新舊刑法第五十一條第五款之規定，應依刑法第二條
    第一項之規定，適用最有利於行為人之舊法，而定其應執行
    之刑。另不論依修正前之刑法第四十七條，或修正後之刑法
    第四十七條第一項之規定，被告均構成累犯，對其而言，並
    無有利或不利之情形，自不生新舊法比較之問題，依修正施
    行後刑法第二條第一項之規定，應逕依修正前刑法第四十七
    條規定論以累犯，併予敘明。
據上論斷，應依刑事訴訟法第二百九十九條第一項前段、第二百
七十三條之一第一項，毒品危害防制條例第十條第一項、第二項
、第十八條第一項前段，刑法第二條第一項前段、第十一條、修
正前刑法第四十七條、第五十一條第五款，判決如主文。
中    華    民    國    95    年    10    月    3     日
                  刑事第八庭    法  官  洪俊誠
以上正本證明與原本無異。
如不服本判決，應於判決送達後十日內向本院提出上訴狀，上訴
於臺灣高等法院臺中分院(須附繕本)。
                                書記官  蕭榮峰
中    華    民    國    95    年    10    月    3     日
附錄論罪科刑實體法條文：
毒品危害防制條例第十條：
施用第一級毒品者，處六月以上五年以下有期徒刑。
施用第二級毒品者，處三年以下有期徒刑。


司法院資訊處製作；財團法人民間司法改革基金會備份。
